臺灣高等法院刑事裁定
108年度聲字第4239號
聲  請  人  臺灣高等檢察署檢察官
受  刑  人  
即  被  告  黃永城






上列聲請人因受刑人數罪併罰有二裁判以上，聲請定其應執行之
刑（聲請案號：臺灣高等檢察署108 年度執聲字第2009號），本
院裁定如下：
    主  文
黃永城犯如附表所示各罪所處之刑，應執行有期徒刑壹年貳月。
    理  由
一、聲請意旨略以：上列受刑人即被告黃永城（下稱受刑人）因
    賭博等數罪，先後經判決確定如附表，應依刑法第50條第1
    項但書第1 款、第2 項、第53條、第51條第5 款規定，定其
    應執行之刑，爰依刑事訴訟法第477 條第1 項聲請裁定等語
    。
二、按刑法第2 條第1 項規定：「行為後法律有變更者，適用行
    為時之法律。但行為後之法律有利於行為人者，適用最有利
    於行為人之法律。」查本件受刑人行為（附表編號1、2）後
    ，刑法第50條關於合併處罰之規定業經修正，並由總統於民
    國102 年1 月23日以總統華總一義字第10200012451 號令公
    布，於同年1 月25日施行，修正前刑法第50條之規定為「裁
    判確定前犯數罪者，併合處罰之」，修正後則改為「裁判確
    定前犯數罪者，併合處罰之。但有下列情形之一者，不在此
    限：一得易科罰金之罪與不得易科罰金之罪。二得易科罰金
    之罪與不得易服社會勞動之罪。三得易服社會勞動之罪與不
    得易科罰金之罪。四得易服社會勞動之罪與不得易服社會勞
    動之罪。前項但書情形，受刑人請求檢察官聲請定應執行刑
    者，依第51條規定定之」，經比較新舊法，修正後條文並未
    更動本文部分，僅加入但書及第2 項規定，且修正後但書之
    規定，乃針對得易科罰金、易服社會勞動之罪與不得易科罰
    金、易服社會勞動之罪，可否合併處罰之情形加以修正。是
    修正前刑法第50條既剝奪受刑人原得選擇易刑處分之利益，
    自屬不利於受刑人，應適用新法之規定，判斷得否定其應執
    行刑。
三、按裁判確定前犯數罪者，併合處罰之，但得易科罰金之罪與
    不得易科罰金之罪，不在此限；前項但書情形，受刑人請求
    檢察官聲請定應執行刑者，依第51條規定定之；數罪併罰，
    有二裁判以上，依第51條之規定，定其應執行之刑；數罪併
    罰，分別宣告其罪之刑，宣告多數有期徒刑者，於各刑中之
    最長期以上，各刑合併之刑期以下，定其刑期，但不得逾30
    年，刑法第50條第1 項但書第1 款、第2 項、第53條及第51
    條第5 款定有明文。準此，如受刑人所犯之數罪中有原得易
    科罰金之罪者，因與他罪合併定執行刑，於裁判前所犯數罪
    兼有得易科罰金、不得易科罰金之罪混合時，應繫乎受刑人
    之請求與否，而非不問被告之利益與意願，一律併合處罰之
    。又按數罪併罰中之一罪，依刑法規定得易科罰金，若因與
    不得易科之他罪併合處罰結果而不得易科罰金時，原所易科
    部分所處之刑，自亦無庸為易科折算標準之記載，此經司法
    院大法官會議釋字第144 號解釋可參。
四、按法律上屬於自由裁量之事項，有其外部性界限及內部性界
    限，並非概無拘束，依據法律之具體規定，法院應在其範圍
    選擇為適當之裁判者，為外部性界限；而法院為裁判時，應
    考量法律之目的，及法律秩序之理念所在者，為內部性界限
    ；法院為裁判時，二者均不得有所踰越。在數罪併罰，有二
    裁判以上，定其應執行之刑時，固屬於法院自由裁量之事項
    ，然仍應受前揭外部性界限及內部性界限之拘束（參照最高
    法院94年度台非字第233 號判決意旨）；而刑事訴訟法第37
    0 條第2 項規定：「前項所稱刑，指宣告刑及數罪併罰所定
    應執行之刑。」已針對第二審上訴案件之定應執行之刑，明
    定有不利益變更禁止原則之適用，而分屬不同案件之數罪併
    罰，倘一裁判宣告數罪之刑，曾經定其執行刑，再與其他裁
    判宣告之刑定其執行刑時，在法理上亦應同受此原則之拘束
    ，亦即另定之執行刑，其裁量所定之刑期，不得較重於前定
    之執行刑加計後裁判宣告之刑之總和（最高法院103 年度第
    14次刑事庭會議決議可供參考）。至受刑人犯應併合處罰之
    數罪，經法院以判決或裁定定其數罪之應執行刑確定者，該
    數罪是否執行完畢，均係以所定之應執行刑全部執行完畢為
    斷，其在定應執行刑之前已先執行之有期徒刑之罪，因嗣後
    與他罪合併定應執行刑，而由檢察官換發執行指揮書執行應
    執行刑者，其前已執行之有期徒刑部分，僅應予扣除，不能
    認為已執行完畢，非謂即不符數罪併罰要件，合先敘明。
五、經查，受刑人犯聚眾賭博等數罪，分別經臺灣桃園地方法院
    及本院判處如附表編號1 至3 所示之刑，均經確定在案，此
    有上開各裁判、本院被告前案紀錄表存卷可佐（聲請書附表
    編號1 所示之罪之執行字號誤載為桃園地檢103 年度執字第
    1951號，更正如下）。又上開如附表所示之數罪，其中有得
    易科罰金之罪（附表編號1 ）與不得易科罰金之罪（附表編
    號2 、3 ），固合於刑法第50條第1 項但書第1 款之規定，
    惟受刑人已於「請求定應執行刑聲請狀」上親自簽名同意並
    聲請定其應執行刑，有上開聲請狀附卷可參，自應依刑法第
    50條第2 項之規定，依同法第51條規定定其應執行刑。茲檢
    察官向最後事實審之本院聲請定其應執行之刑，本院審核認
    其聲請於法尚無不合，並審酌受刑人如附表各罪所示刑度之
    外部限制（總刑期為有期徒刑1 年6 月）、附表編號1 、2 
    所示之罪前經本院以104 年度聲字第3447號裁定定應執行有
    期徒刑8 月，再考量受刑人所犯附表編號2 、3 所示之圖利
    聚眾賭博罪，其犯罪類型、行為態樣、動機均相同或相類，
    責任非難重複程度較高，然與附表編號1 之持有第三級毒品
    純質淨重二十公克以上罪明顯不同，且審酌各罪之法律目的
    、受刑人違反之嚴重性，為整體非難評價，及貫徹前揭刑法
    量刑公平正義理念之內部限制等，定其應執行之刑如主文所
    示。
六、至附表編號1 、2 所示之罪，受刑人業於105 年1 月29日執
    行完畢乙情，此有受刑人之本院被告前案紀錄表附卷可佐，
    惟附表編號1 、2 既與附表編號3 所示之罪合於數罪併罰之
    要件，揆諸前揭說明，其數罪併罰所定應執行之刑尚未執行
    完畢，仍應就附表編號1 至3 之數罪合併定其應執行之刑，
    僅係檢察官就已執行之附表編號1 、2 所示部分，於換發執
    行指揮書時，予以扣除，附此敘明。
七、據上論斷，應依刑事訴訟法第477 條第1 項，刑法第2 條第
    1 項但書、第53條、第51條第5 款，裁定如主文。
中　　華　　民　　國　　108 　年　　12　　月　　31　　日
                  刑事第八庭  審判長法  官 陳世宗
                                    法  官 周明鴻
                                    法  官 吳勇毅
以上正本證明與原本無異。
不得抗告。
                                    書記官 許家慧
中　　華　　民　　國　　108 　年　　12　　月　　31　　日
附表：
編號  1 2 3 罪名  持有第三級毒品純質淨重二十公克以上罪 圖利聚眾賭博罪  宣告刑  有期徒刑3月（已執畢） 有期徒刑7月（已執畢） 有期徒刑8月 犯罪日期  101/12/17-101/12/18 98/11/01-99/     03/19 102年7月 -102/11/19 偵查（自訴）機關年度案號  桃園地檢102年度偵字第764號 臺北地檢99年度偵字第12355號 新北地檢102年度偵字第23638號 最後事實審 法院 桃園地院 本院 本院  案號 102年度桃簡字第939號 103年度上訴字第2343號 107年度上訴字第2926號  判決日期 103/06/30 104/08/11 108/09/24 確定判決 法院 桃園地院 本院 本院  案號 102年度桃簡字第939號 103年度上訴字第2343號 107年度上訴字第2926號  判決確定日期 103/07/19 104/08/11 108/10/18 是否為得易科罰金之案件  是 否  否  備註  桃園地檢103年度執字第11951號 臺北地檢104年度執字第7609號 臺北地檢108年度執字第8044號   編號1 、2 之罪刑前經本院以104 年度聲字第3447號裁定定應執行有期徒刑8月（臺北地檢104年執更字第1894號已執畢）